【裁判字號】    99,聲判,103
【裁判日期】    990830
【裁判案由】    聲請交付審判
【裁判全文】
臺灣臺北地方法院刑事裁定             99年度聲判字第103號
聲  請  人  乙○○
代  理  人  毛英富律師
被      告  甲○○○ ○○○○.
上列被告因殺人案件，聲請人即告訴人不服臺灣高等法院檢察署
檢察長於中華民國99年5月7日駁回再議之處分（99年度上聲議字
第3488號），聲請交付審判，本院裁定如下：
    主  文
聲請駁回。
    理  由
一、按告訴人不服上級法院檢察署檢察長或檢察總長認為再議無
    理由而駁回之處分者，得於接受處分書後10日內委任律師提
    出理由狀，向該管第一審法院聲請交付審判；法院認為交付
    審判之聲請不合法或無理由者，應駁回之，刑事訴訟法第25
    8條之1第1項、第258條之3第2項前段分別定有明文。
二、本件聲請人即告訴人乙○○對被告甲○○○ ○○○○○○ ○○○○○○○ 提
    出殺人告訴之案件，經臺灣臺北地方法院檢察署（下稱臺北
    地檢署）檢察官於民國98年5月25日以98年度偵字第579號為
    不起訴之處分後，聲請人不服，聲請再議，經臺灣高等法院
    檢察署檢察長於98年7 月17日以98年度上聲議字第4428號命
    令發回續查，復經臺北地檢署檢察官於99年3 月30日以98年
    度偵續字第590 號為不起訴之處分，聲請人不服，聲請再議
    ，嗣經臺灣高等法院檢察署檢察長於99年5月7日以99年度上
    聲議字第3488號駁回再議，該處分書於99年5 月13日合法送
    達於聲請人之住所地，嗣聲請人於同年5 月21日委任律師向
    本院聲請交付審判，並未逾越法定期間等情，業經本院調閱
    上開案件卷宗核閱無訛，並有上開案件不起訴處分書、駁回
    再議處分書、送達證書、委任狀及聲請狀上之收文章戳在卷
    可稽，是本件聲請交付審判程式合於首揭法條規定，先予敘
    明。
三、聲請意旨略以：
  (一)本件原檢察官的偵查方向係朝被告甲○○○ ○○○○○○ ○○○○○○○ 有
    無故意殺害死者陳彥伶之後並將殺害死亡之死者屍體搬到陳
    屍地點（即臺北縣新店市○○路43號12樓旁山坡高處坑洞中
    樹叢）棄屍，是原檢察官為不起訴處分之論證均是以被告是
    否有故意殺害死者之跡證去認定，而為被告無故意殺害死者
    之不起訴處分，惟縱使無直接證據證明被告有殺害死者之動
    機及故意，惟被告是否誤殺死者或過失致死，仍非無疑，是
    從整個案情跡證及原檢察官採證理由，被告實不無誤殺死者
    之可能，原檢察官關於此點尚有偵查不完備之處：
  1.97年12月19日新店分局及鑑識小組人員前往臺北縣新店市○
    ○路43號12樓採證之前，被告已將現場整理的非常乾淨，並
    連窗戶玻璃都已擦拭乾淨，何以被告要將現場異常地整理如
    此乾淨？令人嚴重的懷疑，雖然原檢察官以證人陳俞仰即台
    北縣政府警察局刑事鑑識中心警員證稱：在現場採認不到血
    跡、毛髮、衣物纖維，現場不因清洗過而檢測不出，但「當
    天在臥室門外側發擦摩型態的血跡，這個血跡是被告的」等
    語。則顯然在現場尚留被告的血跡，何以現場會留有被告血
    跡，而且是摩擦型態的血跡，其原因為何？是否被告與死者
    發生嚴重爭吵，被告遭死者抓傷而產生摩擦血跡沾染在臥室
    門外側，被告清理現場遺漏未清理到，若被告與死者發生嚴
    重爭吵，2 人互相拉扯，被告不論是遭死者抓傷而有摩擦型
    態流血，或2 人互相扭推，被告因身體扭推拉扯扭打而有摩
    擦型態流血的血跡，則2 人既有發生扭打，如此可能發生被
    告誤殺（過失）造成死者從高處跌落致死的可能，此種誤殺
    過失致死的情形即不無存在性，原檢察官雖將本案朝向故意
    殺害之方向偵辦，但被告誤殺或過失造成死者死亡結果亦不
    無可能，此點原檢察官未能詳加論究，其偵查自有不完備之
    處。
  2.原不起訴處分第4 頁論述：(1)鑑識小組就死者墜落之處為何
    曾採取水瓶模擬測試推論死者墜落地點為住處大樓頂樓瞭望
    台；(2)曾經相驗時發現陳屍處現場為一山坡地，地勢險峻，
    一般人攀爬至陳屍處非易事，背負死者屍身至陳屍處更屬難
    事，被告應無可能如此，因而認定「並無證據可證明死者係
    由被告推落致死」云云。惟原處分之前開論述理由均在說明
    死者陳屍處及被告不致於將屍體困難地搬運到陳屍現場，也
    就是說均在說明被告究竟有無故意殺害死者，而這些說明與
    被告是否將死者推落致死並無關聯，因此均乏積極事證以支
    持其認定之「無可證明死者係由被告推落致死」。是關於前
    開理由不足證明被告沒有推落死者致死，且如前所述，97年
    I2月19日在現場臥室門外側發現被告的摩擦型態血跡，即表
    示2 人發生爭吵扭打，如此情形下，被告從高處推落死者跌
    落致死也不是不可能，此原檢察官應可再詳加調查，否則偵
    查即未完備。
  3.原檢察官朝向死者有自殺傾向而認死者是自殺而非遭被告他
    殺，惟：(1)鑑識人員研判死者自行跳下的可能性較高；(2)臺
    北地檢署法醫研判「疑為自殺」；(3)法務部法醫研究所函「
    判定較似自為性跳落」。惟均屬「可能性」「疑為」「較似
    」之推論而已，究竟這種情形與遭人推落致死的情形是如何
    區分？也就是「疑為自殺」、「較似自為性跳落」、「自行
    跳下可能性較高」等與遭人從高處推落跌落致死究竟如何區
    分？原不起訴處分未能詳加論究，若有存在「死者遭人推落
    致死的情形」就能認定「被告並沒有涉嫌誤殺死者或過失致
    死」嗎？是此尚有調查究明之必要，原處分有偵查未完備。
  4.原處分以死者罹患精神官能性憂鬱症，不能排除本件死者可
    能發生爭執後，而產生之自殺行為云云。惟查，死者固患有
    憂鬱症但並無自殺傾向，在診療憂鬱症患者的醫療臨床上，
    醫生對患者施診時必加確認患者是否有自殺傾向，不論患者
    自殺傾向之輕重，只要曾聞患者有一絲自殺傾向時，皆會強
    制留住醫院繼續住院治療，不使患者回家以免產生自殺結果
    ，死者雖有憂鬱症但無自殺想法及傾向，故只須服藥治療仍
    得自由在外活動，因此原檢察官以死者患有憂鬱症，認定本
    件死者可能與被告發生爭執後，而產生之自殺行為云云，顯
    然欠缺醫事專業認定，而且既認定死者與被告發生爭執，且
    在臥室門外側發現留有摩擦型的被告血跡，即有可能是死者
    與被告發生爭執之後，被告將死者推落致死之可能性更大於
    死者可能自殺，其實情如何？仍待詳加調查，其偵查未完備
    ，甚為灼然。
  5.被告在99年3 月10日檢察官訊問時曾辯稱其將現場清理乾淨
    是想回來繼續居住云云，惟案發之後被告根本從未再回達觀
    鎮住處居住，此點仍得傳訊達觀鎮的大樓管理中心警衛人員
    詢問，以調查被告所辯是否實在，惟原檢察官並未調查，是
    其偵查不完備。
  6.陳鴻瑞於97年11月26日率警破門而入被告及死者租住處之前
    4 日，即從97年11月23日（即死者失蹤的當天）起，被告就
    都沒有回到新店達觀路的住所，此有經詢問大樓警衛與總幹
    事而獲證實，被告既稱死者離家出走多日未攜帶任何物品，
    被告不報警協尋也不親自尋找，何以從死者失蹤當日即不敢
    回住處居住？又何以不將住處大門鑰匙交給大樓管理員，待
    死者回家時可以向管理員拿鑰匙進入家門呢？此應意味被告
    加害死者心中懼怕，而不敢回家住，而因被告知道死者已死
    亡，被告離開住處時也就不須留下家的鑰匙給大樓警衛交待
    死者回家時可以開門的必要，如此被告就是殺害死者的兇手
    其也害怕也不敢報警協尋。退萬步言，被告縱使沒有故意殺
    害（故意將死者推落後山樹叢）死者，也很有非常高的可能
    性是被告失手將死者推落致死，被告已知死者死亡結果而不
    敢回達觀鎮居住。
  7.原不起訴處分認定：「解剖結果認：頭部外表前額頭疑有外
    傷，頭皮下有出血，為生前出血」，可見死者生前與被告發
    生嚴重爭執扭打拉扯以致造成上開生前出血的受傷，之後遭
    被告從高處故意推落致死或失手推落致死（誤殺），被告其
    傷害致死之動機即仍存在，不能以無法認定故意傷害即免除
    可能涉有過失致死之可能性，此點仍應詳加調查，不可棄置
    不論。
  (二)被告於死者失蹤後之行為及說詞，均有矛盾，原檢察官未詳
    加調查，亦有偵查不完備：
  1.被告於死者失蹤後之97年11月24日星期日中午打電話給死者
    之胞妹陳明欣說死者離家出走，並且告訴陳明欣說渠很愛死
    者希望轉告給死者云云。
  2.惟被告卻在當日即離開住所到朋友家住，被告自承渠很傷心
    每天哭泣，惟死者失蹤僅1、2天，被告與死者亦非第1次發
    生爭執，被告每日傷心哭泣3、4小時，是有與常情不合之處
    。
  3.再者，被告於97年11月25日向房東吳卓永要求更換門鎖，此
    經證人吳卓永於原檢察官偵訊時結證在案，被告稱係因伊家
    的門被強行進入，所以鎖壞了云云，惟被何人強行進入破壞
    門鎖？死者失蹤迄至97年11月26日，死者之胞兄陳鴻瑞才到
    雙城派出所請員警陪同到達觀路住處，故被告辯稱要換門鎖
    係因遭強行進入門鎖壞了云云，亦非事實。被告一方面稱死
    者失蹤他很傷心；另一方面又迫不及待要更換住處門鎖，亦
    有違常理。
  4.房東吳卓永亦於原檢察官偵訊時結稱伊於97年11月27日會同
    死者胞兄陳鴻瑞及社區總幹事呂淑如前往達觀路住處，有看
    見被告在哭云云，惟此時死者僅失蹤2 日，被告如果擔心應
    該是試著尋找死者而非在家哭泣，其中顯有隱情，被告應早
    已知死者已死亡之結果。
  5.死者死亡後，被告為死者相交5、6年的男朋友，卻未曾到靈
    前、陳父家中慰問，甚且連1 通電話也無，被告辯稱係因與
    死者家人有語言文化的隔閡云云，惟陳女與其交往期間，被
    告與死者家人並不陌生，且曾到死者家長住，且死者之兄、
    妹均能與之交談，相交多年且論及婚嫁，女友死亡，到靈前
    或家中致意，係人情之常，豈有因言語隔閡而未出面，況被
    告自死者失蹤後即未主動與死者家人連絡，更故意逃避死者
    家人，被告之說法顯非事實。
  6.綜上，被告於陳彥伶失蹤後之行止確實異於常情，更加啟人
    疑竇。
  (三)死者陳屍狀態與自殺死亡不合：
  1.鑑識小組現場勘查時，採取水瓶模擬測試，進行「水平自由
    落體」及「水平拋擲自由落體」之不同拋擲方式測試，發現
    以水平自由落體試驗，落點為大樓露台或住家露台，均在大
    樓牆面內，與陳屍處斷裂的樹木相差5 公尺以上（沿坡面測
    量離大樓牆面外約5公尺)，研判死者墜樓應有水平初速，大
    樓頂樓瞭望台窗台附近可能為死者墜樓落點。
  2.惟查，該大樓頂樓瞭望台圍牆並無法讓死者助跑產生速度，
    致往下跳時陳屍地點距離大樓5 公尺，蓋自殺之人豈會站在
    圍牆上立定跳遠？且距離達5 公尺？故以陳屍地點距大樓牆
    面外5 公尺而言，死者顯非自願往下跳，而係遭受外力將她
    向外推落或拋擲。
  3.再者，死者陳屍狀態為側躺狀態，似與死者若用力往下跳，
    陳屍方式為面部朝下不同，若死者係遭推落即有可能陳屍方
    式為側躺，故就陳屍狀態而言，不能排除死者有遭他殺之嫌
    ，不能率認定自殺。
  (四)原駁回再議之處分未就上開各點詳查，仍以：死者屍體無
    以塑膠袋或箱子包覆，陳屍地點地勢險峻，被告應無可能扛
    屍體進入該處，而以死者身高體重對比墜落拋物線結果，如
    由他人推下，以正常人力無法推到此拋物線距離，研判死者
    自行跳下；死者達觀鎮住處未有死者之血跡反應及大樓頂
    樓瞭望台並未採集到血跡、指紋跟毛髮；無證據證明死者
    係由被告推落致死；被告無殺害死者之動機等，駁回聲請
    人之再議。惟查：
  1.本件死者確係由高處墜落死亡，惟若其自行跳落，以其落點
    推斷，則死者必須站上頂樓圍牆立定跳遠，以死者當時與被
    告爭吵並傷心欲絕，何能站上圍牆並從容奮力跳出，此顯違
    常理，反而死者站上圍牆遭人大力推出而墜落，較符常情。
  2.再者，駁回處分認被告果真有殺害死者一情，無須在事發後
    隨即通知死者家屬陳明欣，且被告在殺害死者後即可購買機
    票逃亡離境，其卻在97年12月3 日才訂購同年12月19日班機
    返回加拿大，並預定於98年1月2日返臺。惟查，97年11月23
    日中午及下午，死者母親張秀卿多次聯絡死者未果，即聯絡
    被告，被告當時並未告知張秀卿死者離家出走一事，亦無立
    即通知死者妹妹，而是在隔天始聯繫死者妹妹表示死者離家
    出走。被告原先計畫於97年12月19日返回加拿大，預計停留
    8 日，死者失蹤後，被告仍依計畫離臺並於98年1月2日返臺
    ，故以被告未於死者死亡當時隨即搭機離臺，推論被告無殺
    害死者之動機，顯屬率斷。蓋被告若於死者死亡當時隨即搭
    機離臺，則明顯指向死者為被告所殺害，而因除了被告之外
    無人知道被告有將死者殺害或誤殺或過失致死，因此被告故
    佈疑陣預購離臺返臺班機，以障眼法達到不容易被認有殺害
    死者之可能。
  (五)綜上，本件最大疑點在於：被告已知死者離家出走之際何以
    不曾報警，何以不曾協尋，何以立即搬離與死者同居住處，
    何以不曾到死者靈前表達哀思之情，嚴重違背常情，原不起
    訴處分及駁回再議之處分均有違誤。
四、按刑事訴訟法第258條之1規定聲請人得向法院聲請交付審判
    ，揆其立法意旨，係對於檢察官起訴裁量權制衡之一種外部
    監督機制，法院僅就檢察官所為不起訴或緩起訴之處分是否
    正確加以審查，依此立法精神，交付審判審查之範圍不得逾
    越原告訴之界限，且同法第258條第3項規定法院就交付審判
    之聲請裁定前得為必要之調查，其調查證據之範圍，自應以
    偵查中曾顯現之證據為限；而同法第260 條對於不起訴處分
    已確定或緩起訴處分期滿未經撤銷者得再行起訴之規定，其
    立法理由說明該條所謂不起訴處分已確定者，包括「聲請法
    院交付審判復經駁回者」之情形在內，是前述「得為必要之
    調查」，其調查證據範圍，更應以偵查中曾顯現之證據為限
    ，不得就聲請人新提出之證據再為調查，亦不得蒐集偵查卷
    以外之證據，否則，將與刑事訴訟法第260 條之再行起訴規
    定，混淆不清，亦將使法院僭越檢察官之職權，而有回復糾
    問制度之虞；且法院裁定交付審判，即如同檢察官提起公訴
    使案件進入審判程序，是法院裁定交付審判之前提，必須偵
    查卷內所存證據已符合刑事訴訟法第251條第1項規定「足認
    被告有犯罪嫌疑」而檢察官應提起公訴之情形，亦即該案件
    已經跨越起訴門檻，否則，縱或法院對於檢察官所認定之基
    礎事實有不同之判斷，但如該案件仍須另行蒐證偵查始能判
    斷應否交付審判者，因交付審判審查制度並無如同再議救濟
    制度得為發回原檢察官續行偵查之設計，法院仍應依同法第
    258條之3第2 項前段之規定，以聲請無理由而裁定駁回。又
    法院於審查交付審判之聲請有無理由時，除認為聲請人所指
    摘不利被告之事證未經檢察官詳為調查或斟酌，或不起訴處
    分書所載理由違背經驗法則、論理法則或其他證據法則者外
    ，不宜率予交付審判。至上開所謂聲請人所指摘不利被告之
    事證未經檢察官詳為調查，係指聲請人所提出請求調查之證
    據，檢察官未予調查，且若經調查，即足以動搖原偵查檢察
    官事實之認定及處分之決定，倘調查結果，尚不足以動搖原
    事實之認定及處分之決定者，仍不能率予交付審判。
五、再按犯罪事實應依證據認定之，無證據不得認定犯罪事實，
    刑事訴訟法第154條第2項定有明文。又告訴人之指訴係使被
    告受形式追訴目的，是其陳述是否與事實相符，仍應調查其
    他積極證據以資審認，始得為不利被告之認定，有最高法院
    52年台上字第1300號判例可稽。復按認定不利於被告之事實
    ，須依積極證據，苟積極證據不足為不利於被告事實之認定
    時，即應為有利於被告之認定，更不必有何有利之證據，亦
    有最高法院30年上字第816號判例可資參照。
六、經查：
  (一)死者於97年12月30日14時40分被發現陳屍於臺北縣新店市○
    ○路43號12樓旁山坡高處坑洞中樹叢，經檢察官據報率同書
    記官、法醫及臺北縣政府警察局新店分局偵查員、內政部警
    政署刑事警察局鑑識人員前往相驗勘查，發現死者屍體頭部
    與身體分散斷裂，棄置於草叢中，並無以塑膠袋或箱子包覆
    。陳屍處附近地勢險峻，被告應無可能扛屍體進入該處。又
    從死者遺體頸部與身體斷裂分散位置研判，應係自陽台高處
    墜落，可能性較大，如係殺人後棄屍，較不可能爬至上開棄
    屍地點（遺體陳屍處在山坡高處坑洞中）。如未攜帶工具要
    獨自抱住屍體而無裝袋情形下，抱至高處坑洞中，幾乎不可
    能，經初步目視高處坑洞陳屍處，確為達觀鎮陽台上方，從
    死者住處可直達該陽台，並無障礙物或無法通達之情形。鑑
    識人員以死者身高、體重對比墜落拋物線結果，研判死者自
    行跳下之可能性較高，如係由他人推下，以正常人力量，無
    法推到此拋物線距離，此有現場採證相片、臺灣臺北地方法
    院檢察署（下稱臺北地檢署）98年12月19日勘驗筆錄附卷可
    稽。經臺北地檢署法醫勘驗死者遺體，身高約162 公分、胸
    寬約30公分、頭部與身體分離散落、胸骨、肋骨分離，應為
    骨折、上肢疑骨折、及陳屍地與大樓之距離等情狀，研判疑
    為自殺，有臺北地檢署法醫檢驗報告書在卷可佐。
  (二)經檢察官核發偵查指揮書指揮新店分局偵查員及內政部警政
    署刑事警察局鑑識人員偕同調查下列事項：調取案發現場
    附近及死者生前與LAUK同住之社區大樓監視器畫面，翻拍定
    格相片。查明死者、LAUK、OLIVIER 、柔依、死者家人平
    日使用之室內電話及手機號碼，調取上開人間於案發前後之
    電話通聯紀錄及基地台發話位置資料。請派專業鑑識人員
    至案發現場實地勘查死者陳屍地點與附近高樓相關位置，測
    量比對確定死者可能從何處墜下，繪製現場平面圖及拍攝現
    場相片。請派員以模型進行現場模擬，類似死者之身高體
    重模型，從高樓墜落，最遠位置可到達何處？並請區別如死
    者係自行跳落、踩空不慎墜落或遭類似LAUK身高體重之外力
    推落，拋物線最遠可達何處？又本件屍體並未封袋，參酌案
    發現場地勢險峻，LAUK有無可能獨自1 人攀坡搬運死者遺體
    至案發地勢險峻處？請派員至死者生前與LAUK同住之社區
    大樓可能墜落露台採集微物跡證送驗，是否含有死者或LAUK
    之毛髮、衣物纖維。請派員至死者生前與LAUK同住之社區
    大樓製作鄰居及管理員之查訪筆錄，查明案發時死者與LAUK
    之作息為何，有無異常現象。請調取死者生前憂鬱症及自
    殺割腕就診紀錄，調取相關病歷。請派員製作死者與LAUK
    同住之屋房東筆錄，並前往屋內查證有無遺留可疑物品。
    死者之妹表示LAUK曾於死者失蹤期間，來電告知警察已找到
    死者，惟當時員警尚未查知死者蹤跡。經詢問LAUK則表示當
    時係死者母親告知其友人OLIVER之女友柔依說已找到死者，
    故其才傳簡訊給死者之妹。再詢問死者之母，則表示當時確
    有告知柔依說警察已找到死者，請製作死者母親、柔依、OL
    IVER等人筆錄，查明事情經過及死者母親告知柔依說警察已
    找到死者之原因。請查明死者、其親屬及LAUK使用之帳戶
    、金融卡為何，調取相關進出交易往來明細資料。死者之
    妹表示死者母親曾將新臺幣（下同）60萬元交給死者存入兆
    豐銀行帳戶，案發後已不知去向，可能遭LAUK侵吞？惟死者
    之帳戶並未有60萬元存入之相關紀錄，且上開帳戶所有存提
    紀錄均係生前為之，請安排死者家人、LAUK、柔依、OLIVER
    進行測謊。死者家屬檢舉LAUK有施用毒品情形，請通知LAUK
    到局採集尿液送鑑。然依據臺北縣政府警察局新店分局98年
    2月16日北縣警店偵字第0970065684號函文、98年4月22日北
    縣警鑑字第0980053597號函文及內政部警政署刑事警察局98
    年3月4日刑偵一三字第0980025366號函文、98年3 月31日刑
    偵一三字第0980042591號函文略以：
  1.經臺北縣政府警察局新店分局與內政部警政署刑事警察局鑑
    識人員刑事鑑識中心人員至新店市○○路43號12樓現場勘查
    結果：
  (1)就客廳拖把、沙發、電視桌、客廳椅處之可疑斑跡以棉棒採
    證，及就客廳地板縫隙、客廳外陽台置放之椅子、陽台地板
    縫隙、餐廳地板縫隙、主臥室門軸處、主臥室浴室洗手臺排
    水孔、洗手台下排水孔、淋浴處排水孔、浴室地板縫隙、公
    用浴室置物架上刀子2把、剪刀1把、洗手臺排水孔、浴缸內
    排水孔及地板縫隙、廚房流理台排水孔、廚房地板縫隙等處
    以棉棒採證，採Kastle-Meyer血跡檢測試劑檢測結果，均呈
    陰性反應，證實並無血液跡證遺留，住所其餘處亦未發現有
    噴濺或拋甩之血跡型態。再就客廳外陽台以粉末法採證，未
    發現有指紋、毛髮或衣物纖維等之跡證。
  (2)現場餐廳桌面遺有1 藥包，內有萬菱富汝喜糖衣錠、柏立普
    能膜衣錠、易舒0.25mg等藥物及筆記型電腦等物。筆記型電
    腦有部分毀損之情形，均與被告所辯案發日死者毀損其筆記
    型電腦，服用多種藥物等情相符。
  2.次經調閱死者於財團法人天主教耕莘醫院、臺中市尚義診所
    、行政院衛生署新竹醫院等就醫紀錄，得知死者於尚義診所
    、新竹醫院就診時，因診斷罹患精神官能性憂鬱症、中度憂
    鬱症而領有易舒錠、立普能膜衣錠等藥物。於新竹醫院病例
    摘要中，記載「一年前開始和男友發生爭執，個案開始出現
    憂鬱情緒、失眠、食慾差、自殺行為(吞藥、欲跳樓)。在8/
    15早上出現自傷行為(用煙灰缸碎片割腕)，揚言『要死、要
    讓男友後悔』」等話語，且於其餘就診醫院之評估中，亦有
    被告存有自殺意念之記載。是則被告所稱死者身亡前數日因
    情緒不穩定與其爭吵，有服用憂鬱症藥物，並揚言要自殺讓
    其後悔之陳述，係屬事實。
  3.再經員警查訪死者住居所鄰居，鄰居張琇芳陳稱：伊於97年
    11月22日22時許自外面返家，伊先上去18樓去找朋友，然後
    在23時許從18樓坐電梯到12樓時，電梯門打開，伊看到有1
    名女子坐在電梯口，她的頭埋在雙腿間，疑似在哭泣，伊看
    到後詢問該名女子是否需要幫助，該名女子回頭看了一下，
    但沒有反應，伊就進去家裡了。當時該名女子臉上沒有外傷
    ，身上也看不出來有外傷，但那天天氣很冷，該名女子沒有
    穿外套等語；大樓警衛黃錦忠亦陳稱於97年11月20日約18時
    有看見死者與被告在公車站牌處發生爭吵等語。就上述證人
    所述，與被告陳稱「當日兩人雖發生爭吵，但沒有動手打人
    」、「因陳彥伶威脅跳樓，才將陳彥伶推出門外，讓其冷靜
    」、「後來有再下去公車站牌找陳彥伶，因之前陳彥伶離家
    時，就是在公車站牌將其找回」等供述，大致相符。綜上證
    據可知，被告辯稱死者罹患憂鬱症，有服藥習慣，情緒不穩
    定，有自殺傾向，在11月23日兩人雖有口角爭執，但被告沒
    有動手打陳彥伶等陳述，應屬可採。
  4.復前往死者陳屍處複勘，死者陳屍狀態為側躺狀態，腳雙跨
    於樹木兩側，陳屍處至住居所大樓間有樹木樹枝折斷之情形
    ，草木亦有傾倒之情形，在前往陳屍處路徑上發現之斷裂樹
    枝，與樹木樹枝斷裂處有物理吻合之情形。經現場相驗時發
    現，死者陳屍處現場為一山坡地，地勢險峻，一般人欲攀爬
    至陳屍處均非易事，遑論背負陳彥伶屍身爬至陳屍處棄屍，
    更屬難事，故推斷應無可能係被告獨自1 人攀坡搬運死者遺
    體至案發現場，且死者屍身並未封袋，由陳屍處上方樹枝斷
    裂及草木傾倒情形觀之，應係死者由住所高樓處墜落死亡。
    經臺北縣政府警察局新店分局、刑事鑑識中心第2 次現場勘
    查及以水瓶拋擲之拋物線落點模擬結果，分別就死者居所客
    廳外陽台上方之大樓頂樓、死者居住所上方之大樓頂樓、大
    樓頂樓瞭望台之窗戶、大樓頂樓瞭望台之圍牆、大樓頂樓逃
    生梯門口前、死者居住所客廳陽台等地點，進行「水平自由
    落體」及「水平拋擲自由落體」之不同拋擲方式測試，發現
    於陳彥伶居住所上方之大樓頂樓及大樓頂樓瞭望台之圍牆以
    「水平自由落體」試驗，落點為大樓露台或住家露台，均在
    大樓牆面內，與陳屍處斷裂之樹木相差5公尺以上(沿坡面測
    量距離大樓牆面外約5公尺)，因而研判死者墜樓應有水平初
    速，且於大樓頂樓逃生梯門口前及瞭望台窗台水平拋擲水瓶
    自由落體，與死者陳屍處斷裂樹枝之樹木水平距離相若，因
    此研判大樓頂樓瞭望台窗台附近可能為死者墜樓落點。又大
    樓頂樓瞭望臺窗臺及圍牆，經檢示再以粉末法採集跡證，未
    發現有指紋、毛髮或衣物纖維等之跡證，故應可推斷死者係
    於自主意識下以小跑步方式至高樓躍下，並無外力介入之情
    形。
  (三)原檢察官已調閱97年11月21日至23日該大樓監視畫面，惟該
    大樓監視系統於案發時已損壞，無從製作翻拍定格相片。另
    調閱死者、被告、柔依、OLIVER等人於案發前後電話通聯紀
    錄及基地台發話位置，過濾後未發現有可疑異常之處。再經
    查訪被告工作同事簡玉菱，證稱被告是因死者家人一再騷擾
    ，才搬離先前與死者租屋處。但被告非常關心死者下落，於
    接獲友人告知已尋獲死者時，高興得落淚，令其感動。被告
    不可能殺害死者等語。又經查訪證人即被告與死者同居住所
    房東吳卓永後，亦未發現有何可疑異常之處。末死者死者家
    屬、被告、證人OLIVER、柔依（本名周明佳）均表示拒絕測
    謊，均有上開臺北縣政府警察局新店分局及內政部警政署刑
    事警察局調查報告可案。
  (四)原檢察官會同法務部法醫研究所法醫師對遺體進行解剖，解
    剖結果認：屍體已呈重度腐敗，頭部與軀幹分離，頭髮脫落
    ，頭骨曝露，肋骨左側1-12前後側，右側1-12前後側，有骨
    折性鈍性傷，右側肱骨頭骨折，左側肱骨體骨折，兩側手腕
    脫臼，前額、右側肩胛下方、左大腿下外側及前胸挫傷，兩
    側瞳孔及結膜因重度死後變化而無法辨認，屍斑隱約可見分
    布於前胸。經解剖結果，頭部外表前額疑有外傷，頭皮下有
    出血，為生前出血，肺臟肋膜纖維化，呈充血和水腫，無支
    氣管肺泡肺炎，氣管無出血，胸腔液毒物化學檢驗酒精濃度
    0.009%(w/v)、 無鴉片、安非他命類及一般藥毒物反應。鑑
    定意見認死者係由高處墮落造成多發性鈍性傷神經出血性休
    克死亡，死者生前無飲用酒精性飲料，但有吃憂鬱藥，由現
    場資料推斷較似自為性跳落所致，死亡方式應屬自殺，而研
    判死者應係高處墜落引發多發性鈍性傷導致神經出血性休克
    死亡、有解剖筆錄、法務部法醫研究所98醫鑑字第09811000
    33號鑑定報告書、相驗屍體證明書，附卷可稽。
  (五)倘被告果真有殺害死者一情，無須在事發後隨即通知死者家
    屬陳明欣，況被告為加拿大籍之外國人，在殺害死者後，即
    可購買機票逃亡離境，然其卻於97年12月3 日才訂購12月19
    日23時55分長榮航空班機返回加拿大，並預定回程機票於98
    年1月2日返臺，且死者曾於97年10月29日打電話給陳靜瑛替
    被告訂長榮航空12月19日至加拿大溫哥華機位，並預計12月
    27日回臺等情，業具證人陳靜瑛、郭嘉琪證述綦詳，並有電
    子機票影本及往來E-MAIL電子紀錄相關文件可堪佐證。另清
    查死者及其母張秀卿銀行金融存款帳戶及信用卡資料並未發
    現有何異常情形，均有卷附陳彥伶、張秀卿銀行存摺帳戶進
    出明細相關資料及內政部警政署刑事警察局上開函文附件可
    稽。觀諸各項證據，並未見被告有何殺害陳彥伶之動機。況
    死者因持續都有憂鬱症之困擾，自不能排除死者可能與被告
    發生爭執後，而產生之自殺行為。
  (六)至聲請人以原檢察官的偵查方向係朝被告有無故意殺害死者
    陳彥伶之後並將殺害死亡之死者屍體搬到陳屍地點棄屍，是
    原檢察官為不起訴處分之論證均是以被告是否有故意殺害死
    者之跡證去認定，而為被告無故意殺害死者之不起訴處分，
    縱使無直接證據證明被告有殺害死者之動機及故意，惟被告
    是否誤殺死者或過失致死，仍非無疑，是從整個案情跡證及
    原檢察官採證理由，被告實不無誤殺死者之可能，因認被告
    可能涉犯刑法第276條第1項之過失致人於死罪嫌。然被告是
    否涉犯聲請人所指之過失致人於死之罪嫌，應由檢察官另行
    調查，始臻明確，且被告果涉有過失致人於死之罪嫌，亦未
    經檢察官於原不起訴處分書內併予論述，故本院無庸予以審
    酌，附此敘明。
七、綜上所述，原檢察官以本件查無積極事證足認被告涉有殺人
    犯嫌，而為不起訴之處分，聲請人不服聲請再議後，復經臺
    灣高等法院檢察署檢察長駁回再議，核無未就不利被告之事
    證詳為調查斟酌，或者違背經驗法則、論理法則及證據法則
    之情事，原檢察官所為不起訴之處分及臺灣高等法院檢察署
    檢察長駁回再議之處分，其認事用法尚無違誤。揆諸前揭說
    明，本件交付審判之聲請為無理由，應予駁回。
八、依刑事訴訟法第258條之3第2項前段，裁定如主文。
中    華    民    國    99    年    8     月    30    日
                  刑事第十八庭  審判長法  官  游士珺
                                      法  官  林芳華
                                      法  官  彭慶文
上正本證明與原本無異。
本裁定不得抗告。
                                      書記官  陳怡君
中    華    民    國    99    年    8     月    31    日

司法院資訊處製作；財團法人民間司法改革基金會備份。
